【裁判字號】    98,訴,922
【裁判日期】    981210
【裁判案由】    毒品危害防制條例
【裁判全文】
臺灣桃園地方法院刑事判決               98年度訴字第922號
公  訴  人  臺灣桃園地方法院檢察署檢察官
被      告  丙○○
選任辯護人  邱鎮北律師
上列被告因違反毒品危害防制條例案件，經檢察官提起公訴（97
年度偵字第20819 號、98年度毒偵字第856 號），本院判決如下
：
    主  文
丙○○共同販賣第二級毒品，未遂，處有期徒刑參年拾月，扣案
之第二級毒品甲基安非他命（驗餘淨重計貳拾伍點參捌陸伍公克
）沒收銷燬之，用以包裝上開毒品之包裝袋共貳拾玖個，均沒收
；又施用第二級毒品，累犯，處有期徒刑陸月，扣案之第二級毒
品甲基安非他命（驗餘淨重壹點捌零伍捌公克）沒收銷燬之，用
以包裝上開毒品之包裝袋共參個，均沒收。應執行有期徒刑肆年
貳月，扣案之第二級毒品甲基安非他命（驗餘淨重計貳拾柒點壹
玖貳參公克）沒收銷燬之，用以包裝上開毒品之包裝袋共參拾貳
個，均沒收。
    事  實
一、丙○○與乙○○（所涉共同販賣第二級毒品未遂罪嫌，業經
    臺灣高等法院以95年度上訴字第1845號判決判處有期徒刑3
    年10月確定）為男女朋友，明知甲基安非他命係經政府公告
    列為毒品危害防制條例第2 條第2 款之第二級毒品，未經許
    可，不得持有、販賣，竟基於販賣第二級毒品甲基安非他命
    以營利之犯意聯絡，先於不詳時地，取得不詳數量之甲基安
    非他命，並藏放在桃園縣平鎮市○○街59號5 樓住處內。適
    有先前即向其等購買過甲基安非他命之友人甲○○於民國94
    年1 月初某日，向警員夏忠遠檢舉乙○○為通緝犯及乙○○
    、丙○○疑有販售甲基安非他命等情事，經警與甲○○約定
    ，由甲○○負責撥打乙○○行動電話，佯裝欲再向乙○○、
    丙○○購買甲基安非他命，再由警員伺機逮捕。旋於94年1
    月11日凌晨1 時許，甲○○依約撥打乙○○持用之行動電話
    ，佯稱欲向乙○○、丙○○購買甲基安非他命，經乙○○應
    允後，雙方即約在乙○○、丙○○位於上址住處樓下交易。
    而後甲○○依約抵達上開交易地點後，乙○○下樓與甲○○
    洽談毒品交易時，即為埋伏在旁之警員夏忠遠、陳福進依法
    逮捕，並經乙○○同意而至上址5 樓乙○○、丙○○之住處
    搜索，當場扣得其等2 人所有供販賣而分裝完成之安非他命
    29包（分別為毛重0.8 公克18包、毛重0.7 公克2 包、毛重
    0.9 公克1 包、毛重1.3 公克1 包、毛重1.5 公克6 包及毛
    重4.3 公克1 包，驗餘淨重計25 .3865公克）。
二、又丙○○前於94年間因施用毒品案件，經本院以94年度毒聲
    字第854 號裁定觀察、勒戒後，認無繼續施用毒品之傾向，
    於95年3 月23日執行完畢釋放，並由臺灣桃園地方法院檢察
    署檢察官於95年3 月24日以95年度毒偵緝字第103 號為不起
    訴處分確定，復於96年1 月間某日，再因施用第二級毒品案
    件，經本院以96年度壢簡字第643 號判決判處有期徒刑5 月
    確定，嗣於96年10月8 日易科罰金執行完畢。丙○○詎仍未
    戒除毒癮，復基於施用第二級毒品甲基安非他命之犯意，於
    98年2 月14日晚間10時許，在桃園縣平鎮市○○街59號3 樓
    之1 住處內，施用第二級毒品甲基安非他命1 次。嗣於98年
    2 月16日下午5 時許，在桃園縣桃園市○○○路10號1 樓為
    警查獲，並扣得預備供其施用之第二級毒品甲基安非他命3
    包（淨重1.806 公克，驗餘淨重1.8058公克）。
三、案經桃園縣政府警察局大園分局、臺北縣政府警察局中和分
    局分別報告臺灣桃園地方法院檢察署檢察官偵查起訴。
    理  由
一、證據能力方面：
（一）按刑事訴訟法採行直接審理原則及言詞審理原則，並保障
      被告之反對詰問權，於刑事訴訟法第159 條第1 項明定被
      告以外之人於審判外之言詞或書面陳述，除法律有規定者
      外，原則上不得作為證據。然為兼顧現實需要及真實之發
      現，乃本於例外從嚴之立場，許於具備必要性及可信性之
      特別情況下，例外地承認其有證據能力。而按刑事訴訟法
      第159 條之1 第1 項即規定被告以外之人於審判外向法官
      所為之陳述得為證據；同條第2 項復規定被告以外之人於
      偵查中向檢察官所為之陳述，除顯有不可信之情況者外，
      得為證據。其立法理由係以被告以外之人（含共同被告、
      共犯、被害人、證人等）於法官面前所為之陳述（含書面
      及言詞），因其陳述係在法官面前為之，故不問係其他刑
      事案件之準備程序、審判期日或民事事件或其他訴訟程序
      之陳述，均係在任意陳述之信用性已受確定保障之情況下
      所為，因此該等陳述應得作為證據。又檢察官偵查中對被
      告以外之人所為之偵查筆錄，或被告以外之人向檢察官所
      提之書面陳述，性質上均屬傳聞證據，且常為認定被告有
      罪之證據，自理論上言，如未予被告反對詰問、適當辯解
      之機會，一律准其為證據，似與當事人進行主義之精神不
      無扞格之處，對被告之防禦權亦有所妨礙，然刑事訴訟法
      規定檢察官代表國家偵查犯罪、實施公訴，依法有訊問被
      告、證人、鑑定人之權，且實務運作時，偵查中檢察官向
      被告以外之人所取得之陳述，原則上均能遵守法律規定，
      不致違法取供，其可信性甚高，為兼顧理論與實務，而對
      被告以外之人於偵查中向檢察官所為之陳述，除顯有不可
      信之情況者外，得為證據。查證人乙○○、甲○○、陳福
      進、夏忠遠等人於本院94年度訴字第1268號、臺灣高等法
      院上訴字第1845號案件中所為之陳述，均係於法官面前為
      之，依上揭刑事訴訟法第159 條之1 第1 項之規定，自有
      證據能力。另證人乙○○、陳福進、甲○○等人於檢察官
      訊問時所為之陳述，雖屬傳聞證據，惟本院已依法傳喚證
      人甲○○、乙○○到庭接受交互詰問，實已賦予被告對質
      詰問權，又無證據證明其等於檢察官訊問時之證述有何顯
      不可信之特別情況，依刑事訴訟法第159 條之1 第2 項之
      規定，自應具有證據能力。
（二）另辯護人質以：員警當時係以通緝犯查獲乙○○，而查獲
      通緝犯僅得附帶搜索而不能進入通緝犯之處所搜索，且於
      乙○○住處搜索時，乙○○並不知道可以反對搜索，因此
      警方於94年1 月11日前往乙○○住處搜索顯然違法云云。
      然依證人甲○○於本院另案94年度訴字第1268號案件中結
      證述：「（問：當初如何跟夏忠遠說該事？）我打電話給
      夏忠遠，跟他說有一位遭之前案件被通緝的人，現在正在
      進行毒品交易，．．．」、「（問：你向夏忠遠警察檢舉
      郭、蔡二人販賣毒品，有沒有提到你是向他們二人購買毒
      品的？）有的。」等語（見本院94年度訴字第1268號卷第
      102 、107 頁）；證人即查獲員警夏忠遠於本院另案94年
      度訴字第1268號案件中結證述：「（問：甲○○檢舉之時
      ，是否有說出具體事證？）當時他跟我說乙○○在通緝中
      ，我就調出郭的照片，宋說沒有錯，宋還說乙○○有在販
      賣毒品，我們過去的主要目的是要抓她通緝。」、「（所
      以甲○○跟你檢舉時，並沒有說他跟乙○○有買過毒品之
      事？）有的，他有說他曾經跟乙○○買過毒品。」、「（
      問：既稱係為逮捕通緝犯而前往查獲地點，則於確認乙○○年籍後，即可逮捕返所歸案，何以還要再進一步搜索其
      住處？）因為線民有提及到她販賣毒品之事實，所以想說
      去她住處查看看，是否有毒品。」等語（見本院94年度訴
      字第1268號卷第56、63頁）；證人即共同被告乙○○於本
      院審理時亦證述：一開始警察好像有說接獲報案說伊涉嫌
      販賣毒品，要上去伊住處搜索，當時伊應該算是同意搜索
      等語（見本院98年11月25日審判筆錄第12、13頁）以觀，
      足見員警夏忠遠於查獲乙○○前，即已知悉乙○○可能涉
      有販賣毒品之罪嫌，並於告知乙○○涉嫌販賣毒品罪嫌後
      ，始帶同乙○○前往其上開住處執行搜索，是查獲乙○○
      並非僅以其為通緝犯而已，尚包括其為販賣毒品之犯罪嫌
      疑人；況共同被告乙○○於94年1 月11日1 時10分許為警
      查獲後，帶同警員至上址住處，並同意搜索該處，搜索時
      間明確記載自94年1 月11日凌晨1 時10分起至1 時40分止
      ，被告丙○○及共同被告乙○○均於扣押筆錄上簽名，有
      桃園縣政府警察局大園分局扣押筆錄在卷可參（見94年度
      偵字第1381號第33、34頁），且警員於94年1 月11日下午
      2 時30分許初次詢問共同被告乙○○時，於筆錄開頭即記
      載「你今天因何事製作警訊筆錄？」，共同被告乙○○答
      稱：「我前因毒品案通緝為警方查獲後帶同至我租住處內
      另查獲安非他命」；警員再詢問「警方於94年1 月11日1
      時查獲你毒品通緝帶同你至你的租住處內搜索你是否同意
      警方實施搜索？」，共同被告乙○○亦回答：「我同意警
      方至我租住處內實施搜索」等語，並緊接簽寫「同意乙○○」，同時按捺指印（見94年度偵字第1381號卷第12、13
      頁），亦有警詢筆錄在卷可考，則警員既未對共同被告乙○○施以不正手段，共同被告乙○○並在自由意志下簽名
      同意警員搜索住處，顯見警員係經共同被告乙○○同意始
      搜索被告住處無疑，益徵本件警員搜索共同被告乙○○之
      住處，並無違法之處，辯護人上開辯解，委無足採。而本
      件警員搜索共同被告乙○○住處所扣得之第二級毒品甲基
      安非他命29包及扣案毒品照片（見94年度偵字第1381號卷
      第40頁），自有證據能力。
（三）另員警於98年2 月16日查獲被告時，扣得之第二級毒品甲
      基安非他命3 包及扣案毒品照片（見98年度毒偵字第856
      號卷第28頁），均與本案具有自然關聯性，復屬物證性質
      ，且查無事證足認有違背法定程式或經偽造、變造所取得
      之情事，況公訴人、被告及辯護人對此部分之證據能力亦
      不爭執，是堪認均有證據能力。
（四）行政院衛生署管制藥品管理局94年2 月18日管檢字第0940
      000959號檢驗成績書（見94年度偵字第1381號卷第136 頁
      ）、憲兵司令部刑事鑑識中心95年7 月26日（95）安鑑字
      第01231 號鑑驗通知書（見臺灣高等法院95年度上訴字第
      1845號卷第99頁）、臺灣檢驗科技股份有限公司濫用藥物
      檢驗報告、交通部民用航空局航空醫務中心98年3 月17日
      航藥鑑字第0981310 號毒品鑑定書（見98年度毒偵字第85
      6 號卷第46至47頁），係該等單位依檢察機關概括授權執
      行鑑定職務所出具之書面鑑定報告，依刑事訴訟法第208
      條第1 項規定無須準用鑑定人具結之規定，且屬同法第15
      9 條第1 項之法律另有規定之傳聞例外，自得作為證據。
二、事實認定方面：
（一）訊據被告矢口否認有何上揭事實欄一所載販賣毒品未遂之
      犯行，並辯稱：伊不知道乙○○有在販賣毒品，也沒有參
      與乙○○販賣毒品的事，證人甲○○是因為伊與乙○○一
      直要求證人甲○○返還遭竊之金項鍊，才會陷害伊與乙○○云云。惟查：
    (1)共同被告乙○○於94年1 月11日凌晨1 時許，接獲甲○○
      行動電話相約在桃園縣平鎮市○○街59號5 樓住處樓下，
      並於下樓時為警逮獲，後於住處經警查獲甲基安非他命29
      包等情，業據證人即共同被告乙○○於本院審理時證述明
      確（見本院98年11月25日審判筆錄第3 至17頁），核與證
      人甲○○、陳福進、夏忠遠等人於檢察官訊問或本院另案
      94年度訴字第1268號案件中證述相符，復有扣得之第二級
      毒品甲基安非他命29包為憑及扣案毒品照片、行政院衛生
      署管制藥品管理局94年2 月18日管檢字第0940000959號檢
      驗成績書（見94年度偵字第1381號卷第40、136 頁）、憲
      兵司令部刑事鑑識中心95年7 月26日（95）安鑑字第0123
      1 號鑑驗通知書（見臺灣高等法院95年度上訴字第1845號
      卷第99頁）在卷可稽，堪以認定。
    (2)另證人甲○○於檢察官訊問、本院另案94年度訴字第1268
      號案件審理及本院審理時結證述：乙○○跟丙○○是男女
      朋友，伊本件查獲之前，曾有向被告及乙○○買過安非他
      命，伊一開始是向乙○○買安非他命，後來乙○○有介紹
      被告給伊認識，並說被告是乙○○的老闆，現在賣的毒品
      都是幫被告賣的，如果有需要可以跟被告買，而伊打乙○○電話購買毒品時，有時是被告接聽的，伊就向被告表明
      購買毒品的意思，並約定交易時間、地點，有時被告還會
      親自拿毒品給伊或陪同乙○○一起過來，而且乙○○也有
      將被告的電話留給伊，伊打電話跟被告或乙○○聯絡時，
      只要一方的電話打不通或是在忙，伊就會打另一方的電話
      聯絡或是由另一方將毒品交給伊，所以伊知道被告與乙○○是一起販賣毒品。查獲被告當天，伊是要跟被告及乙○○2 個人買安非他命，伊是打乙○○的電話說要買1000元
      或2000元安非他命，是乙○○接的電話，乙○○答應後，
      伊就到乙○○住處樓下打電話給乙○○，不久乙○○就下
      樓，乙○○有看到伊並朝伊走過來時，手插在口袋中，準
      備要拿毒品給伊，就在過馬路時，距離伊約2 至3 公尺處
      ，警察就出面逮捕乙○○，乙○○被逮捕時，伊就照著警
      察跟伊說的，馬上離開現場，後來的事情伊就沒有看到了
      等語（見94年度偵字第1381號卷第125 至126 頁，97年度
      偵字第20819 號卷第26至27頁，本院94年度訴字第1268號
      卷第98至109 頁，本院98年度訴字第922 號卷第18至25頁
      ），足見證人甲○○係因先前曾向知被告及共同被告乙○○購買過甲基安非他命而知悉被告及共同被告乙○○有販
      售甲基安非他命之嫌，乃再次撥打共同被告乙○○之電話
      佯稱購買甲基安非他命，而共同被告乙○○接獲證人甲○○電話後，隨即下樓與證人甲○○會面，已見被告及共同
      被告乙○○當時即已有販賣甲基安非他命予證人甲○○之
      意，而推由共同被告乙○○下樓與證人甲○○洽談毒品交
      易，足堪認定。
    (3)又被告雖以前詞置辯，且證人即共同被告乙○○於本院另
      案94年度訴字第1268號案件審理時供述及本院審理時亦證
      述：查獲當天是甲○○打電話給伊說要還伊錢，伊才下來
      ，當時伊身上並未攜帶任何毒品，伊與被告不可能販賣毒
      品給甲○○，且於伊住處查獲之安非他命其中4.3 公克那
      包是伊以5,000 元之價格向綽號「阿狗」購入供己施用，
      其餘均是「阿狗」為躲避春安檢查而寄放的，並沒有屬於
      被告的毒品，因甲○○之前欠伊錢且偷伊的金子，伊一直
      打電話、傳簡訊要甲○○返還，不知道是否這樣逼甲○○
      太緊，甲○○才會說伊與被告共同販賣毒品云云。惟：
    被告與乙○○欲共同販賣毒品予甲○○之事實，業經證人
      甲○○於檢察官訊問時、本院另案94年度訴字第1268號案
      件審理時及本院審理時均具結證述明確，且酌以證人即共
      同被告乙○○於本院另案94年度訴字第1268號案件審理時
      供述：伊認識甲○○，2 人住的地方沒有很遠，甲○○知
      道伊有施用安非他命，之前伊曾去甲○○家，在甲○○家
      施用安非他命等語（見本院94年度訴字第1268號卷第25、
      26頁）及於本院審理時結證述：伊跟甲○○是普通朋友，
      認識好幾年，伊知道甲○○有在施用安非他命，甲○○與
      被告並無仇怨，也沒有聽被告提過認識甲○○等語（見本
      院98年度訴字第922 號卷98年11月25日審判筆錄第3 至17
      頁），足見證人甲○○與共同被告乙○○交情匪淺且曾一
      同施用毒品，則證人甲○○證稱：曾向被告及乙○○購買
      過毒品，且乙○○曾向伊表示被告是乙○○的老闆，現在
      賣的毒品都是幫被告賣的，查獲當天，伊是向乙○○表示
      要購買毒品等語，應堪採信；又被告及證人乙○○雖均陳
      稱：係因甲○○之前欠乙○○錢且偷乙○○的金子，乙○○一直向甲○○追討，甲○○才會說伊等共同販賣毒品云
      云，然查證人甲○○對共同被告乙○○之欠款或竊盜之犯
      行，並不會因被告及共同被告乙○○為警查獲販賣毒品之
      犯行後即可免責，且倘證人甲○○確有竊取共同被告乙○○之金飾，則其自可預見被告及共同被告乙○○為警查獲
      後即會向警舉發，衡情證人甲○○會藉此誣陷被告及共同
      被告乙○○而使自身竊盜之犯行曝光而自陷追訴、審判之
      不利境地殊難想像，況證人甲○○於本院另案94年度訴字
      第1268號案件審理時證稱：伊僅欠共同被告乙○○1000
      、20 00 元購買毒品款項，乙○○復未向伊催討，伊係於
      案發當日淩晨1 時撥打被告行動電話等語，倘證人甲○○
      有意主動償還被告欠款，亦無急於深夜淩晨去被告與共同
      被告乙○○住處交付之必要；再佐以證人甲○○與被告丙○○及共同被告乙○○並無重大仇怨，倘非被告與乙○○
      確有本件販賣第二級毒品之犯行，則證人甲○○亦無甘冒
      誣告、偽證罪責之風險而故意設詞誣陷被告及共同被告乙○○之必要，是認證人甲○○前揭證述，應與事實相符，
      堪以採信，證人甲○○係於電話中向共同被告乙○○表示
      欲購買甲基安非他命，共同被告乙○○始下樓與證人甲○○見面等情狀甚明。
    又共同被告乙○○於本院審理時雖陳稱：查獲之安非他命
      28包（除重4.3 公克外）係由「阿狗」所寄放，並非伊及
      被告所有云云，然查甲基安非他命係政府管制物品，市價
      非低，自不可能任意交由非屬熟識之人代為保管，且證人
      即共同被告乙○○始終未能提供綽號「阿狗」之真實姓名
      年籍資料及彼此聯絡方式，顯見二人素昧平生，「阿狗」
      竟將多達28包之甲基安非他命交由共同被告乙○○保管，
      殊與常情有違，自無可信，又依常情判斷，倘扣案之甲基
      安非他命係供己施用，應無自行分裝之必要，被告及共同
      被告乙○○竟將扣案之甲基安非他命依不同重量分裝完畢
      ，數量亦達29包之多，是認扣案之甲基安非他命均係被告
      及共同被告乙○○所有無訛，且被告與共同被告乙○○於
      證人甲○○打電話前即已有販售甲基安非他命之犯意自明
      。
    又本件查獲警員逮捕共同被告乙○○時，固未在共同被告
      乙○○身上扣得任何物品，惟共同被告乙○○為警查獲時
      並未搜身，為共同被告乙○○所自承（見本院94年度訴字
      第1268號卷第112 頁），警員夏忠遠、陳福進亦於本院另
      案94年度訴字第1268號案件審理時同時證稱：因當時無女
      警在場，故未對乙○○搜身等語（見本院94年度訴字第12
      68號卷第53頁、第62頁），則共同被告乙○○既未遭搜身
      ，致未於其身上扣得毒品，自屬當然之事；且共同被告乙○○與被告均曾因販賣安非他命為警查獲，其等2 人亦可
      能為確保交易安全，推由共同被告乙○○先行下樓與證人
      甲○○洽談，再至樓上交付毒品，自不得以警員未對共同
      被告乙○○搜身，無法證明共同被告乙○○身上攜有毒品
      ，即認被告及共同被告乙○○並無販賣之意圖。
    綜上，被告上開所辯顯無足採，而證人即共同被告乙○○
      之證述，顯係迴護被告之詞，委無足採。
    (4)又被告之辯護人雖質以：被告所涉事實欄一之犯行，僅以
      證人甲○○之單一指訴為主要證據，尚無其他補強證據證
      明證人甲○○之指訴與事實相符，且證人甲○○指證其向
      被告或乙○○購買毒品之次數前後證述尚非一致，且差異
      甚大，自難遽信而為被告不利之認定等語。然按目前社會
      上非法販賣海洛因及安非他命之型態不一，有所謂「大盤
      」、「中盤」或「小盤」販賣者，亦有吸食者彼此之間偶
      而互供有無之零星交易者，在屬前者之情形，經深入查證
      ，如機會掌握得宜，或許可查獲與非法販賣海洛因及安非
      他命有關之販賣工具（諸如電子秤、帳冊、分裝袋等物）
      或多數知情或購買者等證人之證詞，以作為法院判決認定
      之依據，然在後者之情形，因該種零星交易犯罪行為，在
      性質上本無須使用任何販賣工具，亦無須記載帳冊，且其
      交易時間短暫（僅須數秒之時間），交易方法簡單隱密（
      在不易為人注意之場所一手交錢，一手交貨），交易對象
      單純（買方僅一人），交易時未必有他人在場知悉其事，
      亦無所謂犯罪之被害人，在被告堅不承認其犯行之情況下
      ，茍非警方事先獲知情報而埋伏於交易現場當場查獲，否
      則往往僅能在事後依據購買者之供出來源作為認定事實之
      主要依據，法院縱再作深入之調查，基於該種犯罪之性質
      所侷限，亦無從查得其他直接明顯之關連性物證以為補強
      佐證，其有效之調查途徑在客觀上顯然已告窮盡。本件被
      告及共同被告乙○○涉嫌非法販賣甲基安非他命予證人甲○○之犯罪型態即屬此類情形之標準型態，惟法院固不應
      僅憑購買者片面之指證，不查明是否與事實相符即遽行據
      以認定其等非法販賣毒品之犯行，亦不應不調查其他相關
      事證，即片面依購買者之指證而認定其等犯罪，然於此不
      得不予特別指明者，即毒品購買者所為不利於被告之指證
      在證據法則上亦屬「人證」之一種，與「被告之自白」經
      法律特別規定不得作為認定事實唯一證據之情形顯然不同
      ，茍購買者之指證並無「重大」矛盾瑕疵，亦未違背經驗
      法則與論理法則，且核與案件之其他相關事實（如有吸用
      毒品之背景、彼此無重大仇隙，指證態度明確肯定、指證
      係基於自由意識等）相符者，自應認其所為不利於被告之
      指證已有前述各項相關事實情況證據以資佐證，而強化其
      證言之憑信性，此時，法院即應依其職權本於法律規定之
      採證法則判斷其證言之憑信性以認定事實，不應執著於未
      能查得其他「直接物證」或其他所謂之直接「補強證據」
      ，即對購買者所為對被告不利之明確指證，全然棄置不採
      ，而遽為被告無罪之諭知。是依前述說明，本件被告及共
      同被告乙○○販賣甲基安非他命之犯行，除證人甲○○之
      指證及業已分裝成29包之扣案毒品為憑外，雖無其他直接
      之證據以資參證，然此所謂之補強證據自應從廣義解釋，
      認前述與判斷證人證言是否可信之各項相關事實情況均包
      括之，從而，法院為判斷購買者即證人所為之購買來源證
      述是否真實可信，仍應進一步詳查與本案相關之各項情況
      及事實，亦即購買者即證人與被告之關係、彼此交往之背
      景、有無重大恩怨糾葛，確認證人無懷怨誣陷被告之可能
      後，再觀察被告是否有沾染毒品之惡習及其與毒品接觸之
      程度，以及證人所述其向被告購買毒品之時間、地點、價
      額、次數及數量是否明確，前後是否相符，有無重大矛盾
      或瑕疵，其所為不利於被告指證之語意是否堅決，態度是
      否肯定，其指證購買毒品之情節是否合於經驗法則及論理
      法則，被告否認之態度以及所為各項辯解及其聲請調查之
      證據是否可推翻證人對其不利之指證而採為其有利之認定
      依據等各項相關情況，以作為認定被告是否犯罪之依據。
      查證人甲○○上揭證述，既經本院衡諸其與被告及共同被
      告乙○○之交往情形、亦無重大恩怨糾葛、並衡諸常情就
      被告及共同被告陳述可能遭證人甲○○故意設詞誣陷之原
      因加以審酌、反駁，復佐以扣得業已分裝成29包之毒品，
      而認證人甲○○上開證詞應非虛構而堪採信，縱無其他直
      接或補強證據以實其說，仍得作為本件之證據。又證人甲○○雖就其前曾向被告或共同被告乙○○購買毒品之次數
      前後證述不一，並於本院審理時亦表示是以大概方式推估
      （見本院94年度訴字第1268號卷第105 頁，98年度訴字第
      922 號卷第21頁反面），致無法明確認定其向被告及共同
      被告乙○○購買毒品之數量、時間、地點等情，而依「罪
      證有疑，利歸被告」之原則，無從論以被告及共同被告乙○○販賣毒品既遂之罪行，然細繹證人甲○○於歷次檢察
      官訊問及本院審理時均明確證述曾向被告及乙○○購買毒
      品，並提及被告有接聽共同被告乙○○之電話並與其洽談
      毒品交易事宜或親自交付毒品之細節，則被告與乙○○於
      本件販賣毒品予甲○○之前，即已有販賣毒品之犯意聯絡
      已臻明確，尚不因證人甲○○無法鉅細靡遺證述購買毒品
      之次數、時間、地點等細節，而逕謂證人甲○○上開證述
      全無足採。
    (5)再按所謂「陷害教唆」者，係指行為人原不具犯罪之故意
      ，純因司法警察之設計教唆，始萌生犯意，而實施犯罪構
      成要件之行為而言。因係以引誘或教唆犯罪之不正當手段
      ，使原無犯罪故意之人萌生犯意而實施犯罪行為，再蒐集
      犯罪證據，而予以逮捕偵辦，手段顯然違反憲法對於基本
      人權之保障，且已逾越偵查犯罪之必要程度，對於公共利
      益之維護並無意義，因此所取得之證據資料，應不具有證
      據能力。至刑事偵查技術上所謂之「釣魚」者，則指對於
      原已犯罪或具有犯罪故意之人，以設計引誘之方式，使其
      暴露犯罪事證，而加以逮捕或偵辦者而言。「釣魚」純屬
      偵查犯罪技巧之範疇，並未違反憲法對於基本人權之保障
      ，且於公共利益之維護有其必要性存在，故依「釣魚」方
      式所蒐集之證據資料，非無證據能力（最高法院93年度臺
      上字第1868號判決意旨參照）。本案係因證人甲○○向警
      員夏忠遠檢舉共同被告乙○○為通緝犯及被告與乙○○疑
      有販售毒品，證人甲○○並與警員約定，負責撥打共同被
      告乙○○之行動電話，佯裝欲向被告及乙○○購買甲基安
      非他命，再請警員伺機逮捕。後甲○○即撥打共同被告乙○○之行動電話，約定在乙○○位於桃園縣平鎮市○○街
      59號5 樓住處樓下向乙○○、丙○○購買甲基安非他命，
      迨乙○○下樓前來與甲○○洽談，而為警查獲；而被告及
      乙○○於甲○○撥打電話前，即有販賣甲基安非他命之意
      ，亦經查明如前，且甲○○與共同被告乙○○洽談購買毒
      品，並無施以引誘等不當手段，僅係因甲○○行為彰顯被
      告及乙○○犯行，自屬合法之「誘捕偵查」，而非「陷害
      教唆」。
    (6)本件警員固於被告及乙○○住處，搜索扣得分裝完成之甲
      基安非他命29包，其等於分裝完，而甲○○打電話前，並
      已有販售安非他命之犯意，已如前述，惟被告及乙○○自
      承平日均有施用甲基安非他命，卷內亦無證據證明其等係
      基於販賣之意圖而向他人購入扣案之甲基安非他命，自無
      從論以販賣既遂罪行，然被告及共同被告乙○○既有販賣
      甲基安非他命予甲○○之意思，惟因甲○○自始並無購買
      真意而無法遂行，自應屬未遂行為。
（二）上揭事實欄二所載施用毒品之犯行，業據被告於檢察官訊
      問及本院審理時均坦承不諱，復有扣案毒品照片、臺灣檢
      驗科技股份有限公司濫用藥物檢驗報告、交通部民用航空
      局航空醫務中心98年3 月17日航藥鑑字第0981310 號毒品
      鑑定書在卷可稽（見98年度毒偵字第856 號卷第28頁、第
      46至47頁），並有扣案之第二級毒品甲基安非他命3 包為
      憑，足認被告此部分任意性自白，核與事實相符，堪以採
      信。
（三）綜上所述，被告上揭事實欄一、二所示之犯行，事證明確
      ，均應依法論科。
三、新舊法比較適用
    按本件被告於事實欄一所載犯罪後，刑法部分條文於94年2
    月2 日修正公布，並於95年7 月1 日起施行，而毒品危害防
    制條例部分條文，亦於98年5 月20日修正公布，而依刑法第
    2 條第1 項規定，於法律修正後，自應為新舊法之比較適用
    。而所謂行為後法律有變更者，包括構成要件之變更而有擴
    張或限縮，或法定刑度之變更。行為後法律有無變更，端視
    所適用處罰之成罪或科刑條件之實質內容，修正前後法律所
    定要件有無不同而斷。新舊法條文內容有所修正，除其修正
    係無關乎要件內容之不同或處罰之輕重，而僅為文字、文義
    之修正或原有實務見解、法理之明文化，或僅條次之移列等
    無關有利或不利於行為人，非屬該條所指之法律有變更者，
    可毋庸為新舊法之比較，而應依一般法律適用原則，適用裁
    判時法外，即應適用刑法第2 條第1 項之規定，為「從舊從
    輕」之比較。而比較時，應就罪刑有關之事項，如共犯、未
    遂犯、想像競合犯、牽連犯、連續犯、結合犯，以及累犯加
    重、自首減輕及其他法定加減原因（如身分加減）與加減例
    等一切情形，綜合全部罪刑之結果而為比較，予以整體適用
    。乃因各該規定皆涉及犯罪之態樣、階段、罪數、法定刑得
    或應否加、減暨加減之幅度，影響及法定刑或處斷刑之範圍
    ，各該罪刑規定須經綜合考量整體適用後，方能據以限定法
    定刑或處斷刑之範圍，於該範圍內為一定刑之宣告。是宣告
    刑雖屬單一之結論，實係經綜合考量整體適用各相關罪刑規
    定之所得。宣告刑所據以決定之各相關罪刑規定，具有適用
    上之「依附及相互關聯」之特性，自須同其新舊法之適用（
    最高法院97年度台上字第37號判決要旨參照）。又如涉及裁
    量權行使者，須於裁量行使時，方有比較適用問題，如易科
    罰金、易服勞役、緩刑及保安處分之宣告等。故前述一般綜
    合罪刑之結果而為比較，以決定罪刑之適用時，不就易科罰
    金等列為比較，必須已決定為緩刑、保安處分之宣告，所處
    之刑得易科罰金或易服勞役時，始就各該緩刑等部分決定其
    適用標準，此部分得予割裂適用，是為例外。就易科罰金、
    易服勞役而言，則應依修正後刑法第2 條第1 項規定，分別
    適用最有利於行為人之法律（最高法院95年度臺上字第5125
    、5343、6171號判決意旨參照）。茲就與本案相關之論罪科
    刑修正法條之比較適用情形分述如下：
（一）被告就事實欄一行為時之毒品危害防制條例第4 條第2 項
      規定：「製造、運輸、販賣第二級毒品者，處無期徒刑或
      7 年以上有期徒刑，得併科新臺幣7 百萬元以下罰金」，
      修正後則規定：「製造、運輸、販賣第二級毒品者，處無
      期徒刑或7 年以上有期徒刑，得併科新臺幣1 千萬元以下
      罰金」。經比較修正前、後之規定，可知販賣第二級毒品
      罪之法定本刑，就罰金刑部分由修正前之得併科新臺幣7
      百萬元以下罰金，提高為得併科新臺幣1 千萬元以下罰金
      ，自以修正前毒品危害防制條例第4 條第2 項之規定有利
      於被告。
（二）關於罰金法定刑之最低度部分，由修正前刑法第33條第5
      款規定為銀元1 元以上，依罰金罰鍰提高標準條例第1 條
      前段提高為10倍，提高後再折算新臺幣為30元以上，修正
      後刑法第33條第5 款則修正為新臺幣1,000 元以上，以百
      元計算；比較修正前後刑法，關於罰金刑最低度部分，以
      修正前刑法較有利於被告。
（三）修正前刑法第28條規定：「二人以上共同實施犯罪之行為
      者，皆為正犯。」，修正後刑法第28條規定：「二人以上
      共同實行犯罪之行為者，皆為正犯。」，修正後刑法第28
      條雖將舊法之「實施」修正為「實行」，已修正限縮於共
      同實行犯罪行為者始成立共同正犯，排除陰謀共同正犯、
      預備共同正犯。惟本案被告丙○○與乙○○就事實欄一所
      犯之販賣第二級毒品未遂罪部分係行為共同正犯態樣，無
      論依修正前或修正後之刑法第28條規定，均為正犯，對被
      告而言，適用修正前後之規定並無不同，自無新舊法比較
      適用之問題。
（四）關於刑法第25條、第26條未遂犯之規定，就刑法第25條第
      1 項關於「已著手於犯罪行為之實行而不遂者，為未遂犯
      」之規定並未修正，而同條第2 項修正前之規定為：「未
      遂犯之處罰，以有特別規定者，為限」，修正後則為：「
      未遂犯之處罰，以有特別規定者為限，並得按既遂犯之刑
      減輕之」，另刑法第26條修正前為：「未遂犯之處罰，得
      按既遂犯之刑減輕之。但其行為不能發生犯罪之結果，又
      無危險者，減輕或免除其刑。」，修正後則為：「行為不
      能發生犯罪之結果，又無危險者，不罰」，是除不能未遂
      犯修正為不罰以外，僅2 條文條項之移列。本案被告已著
      手販賣毒品之犯行，僅因證人甲○○並無購買真意而未發
      生犯罪結果，其未遂型態既非不能未遂犯，則適用修正前
      後之規定並無不同，自無新舊法比較適用之問題。
（五）關於刑法第51條數罪併罰之規定，95年7 月1 日修正施行
      前刑法第51條第5 款規定：「宣告多數有期徒刑者，於各
      刑中之最長期以上，各刑合併之刑期以下，定其刑期。但
      不得逾20年」，而95年7 月1 日修正施行後刑法第51條第
      5 款則規定：「宣告多數有期徒刑者，於各刑中之最長期
      以上，各刑合併之刑期以下，定其刑期。但不得逾30年」
      ，比較結果，修正後刑法並非較有利於行為人，依現行即
      修正後刑法第2 條第1 項但書之規定，仍應依行為時即95
      年7 月1 日修正施行前刑法之規定，定其應執行之刑。
（六）關於沒收部分，雖亦有修正，惟沒收為從刑，從屬於主刑
      ，除法律有特別規定者外，依主刑所適用之法律。
（七）雖刑法第11條於95年7 月1 日亦經修正施行，惟修正後之
      規定僅係將得適用刑法總則規定之刑事特別法範圍由原規
      定之「其他法令有刑罰之規定者」，更明確化為「其他法
      律有刑罰或保安處分之規定者」，此一修正尚不涉及行為
      人罪刑之結果，故無新舊法比較之問題。
（八）綜合上述各條文修正前、後之比較，關於毒品危害防制條
      例第4 條第2 項法定刑之修正、罰金最低度及定應執行刑
      等規定，以被告行為時刑法之規定較有利於被告，且沒收
      應依主刑所適用之法律，是依修正後刑法第2 條第1 項前
      段之規定，此部分修正則應適用被告行為時即修正前相關
      規定，至於共犯、未遂及刑法第11條等規定，並無新舊法
      比較適用之問題，則應適用修正後刑法之相關規定。
四、論罪科刑方面：
（一）查甲基安非他命為毒品危害防制條例第2 條第2 項第2 款
      所列之第二級毒品，禁止非法販賣、持有、施用，是核被
      告丙○○就事實欄一之所為，係犯修正前毒品危害防制條
      例第4 條第6 項、第2 項之販賣第二級毒品未遂罪；另就
      事實欄二之所為，則係犯毒品危害防制條例第10條第2 項
      之施用第二級毒品罪。
（二）被告持有第二級毒品之行為，為售出及施用之高度行為所
      吸收，均不另論罪。
（三）被告就事實欄一所犯販賣第二級毒品未遂罪部分，與乙○○具有犯意聯絡及行為分擔，應論以共同正犯。
（四）被告就事實欄一所犯販賣第二級毒品未遂罪，已著手於販
      毒犯罪行為之實行而不遂，為未遂犯，衡其所犯情節，爰
      按既遂犯之刑減輕之。
（五）被告上開所犯販賣第二級毒品未遂罪及施用第二級毒品罪
      ，犯意各別，行為互殊，應予分論併罰。
（六）又被告有事實欄二所示之科刑及執行紀錄，有卷附臺灣高
      等法院被告前案紀錄表1 份可稽，其受有期徒刑之執行完
      畢後，5 年以內故意再犯有期徒刑以上之施用第二級毒品
      罪，為累犯，應依刑法第47條第1 項之規定就其所犯施用
      毒品罪部分加重其刑。
（七）本院審酌被告視政府反毒政策及宣導如無物，意圖營利而
      販賣第二級毒品甲基安非他命予他人，非僅他人之生命、
      身體將可能受其侵害，對社會、國家法益之侵害亦不能免
      ，為害之鉅，當非個人一己之生命、身體法益所可比擬，
      自應嚴厲規範，且被告前有多次施用毒品之前案紀錄，於
      執行完畢釋放後猶未能徹底戒絕毒品之惡行，復再犯本件
      施用毒品之犯行，顯見被告並無戒毒之意，復兼衡其犯罪
      動機、目的、手段、查獲毒品之數量及犯後態度等一切情
      狀，分別量處如主文所示之刑，並定其應執行之刑，以資
      懲戒。
（八）沒收部分：
    (1)於事實欄一扣得之第二級毒品甲基安非他命29包（分別為
      毛重0.8 公克18包、毛重0.7 公克2 包、毛重0.9 公克1
      包、毛重1.3 公克1 包、毛重1.5 公克6 包及毛重4.3 公
      克1 包，驗餘淨重計25.3865 公克）及於事實欄二扣得之
      第二級毒品甲基安非他命3 包（淨重1.806 公克，驗餘淨
      重1.8058公克），均屬查獲之第二級毒品，且係為供被告
      販賣、施用毒品之用，已經本院認定如前，是應依毒品危
      害防制條例第18條第1 項前段規定，沒收銷燬之。至鑑驗
      費失之毒品部分，既已滅失，爰不另為沒收銷燬之宣告。
    (2)又盛裝上開於事實欄一扣得之第二級毒品甲基安非他命29
      包之包裝袋，具有防止毒品潮濕、裸露、便於攜帶以利販
      賣之用，應依毒品危害防制條例第19條第1 項規定併宣告
      沒收。另盛裝上開於事實欄二扣得之第二級毒品甲基安非
      他命3 包之包裝袋，亦具有防止毒品潮濕、裸露、便於攜
      帶以利被告施用之用，係屬供被告犯罪所用之物，應依刑
      法第38條第1 項第2 款之規定併予宣告沒收。
    (3)又共同被告乙○○所持有、用以與證人甲○○聯繫交易毒
      品事宜所用之搭配不詳門號之行動電話1 具（含SIM 卡）
      ，固堪認為供本件犯罪所用之物，然因被告及共同被告乙○○均否認犯罪，實無從遽以認定該行電電話及所搭配之
      門號SIM 卡係屬被告、共同被告乙○○或他人所有，且該
      行動電話及搭配之門號SIM 卡均未扣案，既無從證明現仍
      存在，為免日後執行之困難，爰不予宣告沒收。
據上論斷，應依刑事訴訟法第299 條第1 項前段，修正前毒品危
害防制條例第4 條第2 項、第6 項、第18條第1 項前段、第19條
第1 項，毒品危害防制條例第10條第2 項，刑法第2 條第1 項前
段、第11條前段、第28條、第25條第2 項、第47條第1 項，修正
前刑法第38條第1 項第2 款、第51條第5 款，判決如主文。
本案經檢察官黃怡菁到庭執行職務。
中    華    民    國    98    年    12    月    10    日
            刑事第十二庭  審判長法  官  魏  于  傑
                                法  官  許  雅  婷
                                法  官  羅  國  鴻
以上正本證明與原本無異。
如不服本判決，應於判決送達後10日內向本院提出上訴狀（應附
繕本），其未敘述上訴理由者，應於上訴期間屆滿後20日內補提
理由書狀於本院，上訴於臺灣高等法院。
                                書記官  戴  育  萍
中    華    民    國    98    年    12    月    15    日
【論罪科刑法條】
修正前毒品危害防制條例第4條
製造、運輸、販賣第一級毒品者，處死刑或無期徒刑；處無期徒
刑者，得併科新臺幣1 千萬元以下罰金。
製造、運輸、販賣第二級毒品者，處無期徒刑或7 年以上有期徒
刑，得併科新臺幣7 百萬元以下罰金。
製造、運輸、販賣第三級毒品者，處5 年以上有期徒刑，得併科
新臺幣5 百萬元以下罰金。
製造、運輸、販賣第四級毒品者，處3 年以上10年以下有期徒刑
，得併科新臺幣3 百萬元以下罰金。
製造、運輸、販賣專供製造或施用毒品之器具者，處1 年以上7
年以下有期徒刑，得併科新臺幣1 百萬元以下罰金。
前五項之未遂犯罰之。
毒品危害防制條例第10條
施用第一級毒品者，處 6 月以上 5 年以下有期徒刑。
施用第二級毒品者，處 3 年以下有期徒刑。

司法院資訊處製作；財團法人民間司法改革基金會備份。
